【裁判字號】    98,裁,2123
【裁判日期】    980910
【裁判案由】    都市計畫
【裁判全文】
最  高  行  政  法  院  裁  定
                                      98年度裁字第2123號
抗  告  人  甲○○
上列抗告人因與相對人臺北市政府間都市計畫事件，對於中華民
國98年3月25日臺北高等行政法院97年度再字第195號裁定，提起
抗告，本院裁定如下︰
    主  文
抗告駁回。
抗告訴訟費用由抗告人負擔。
    理  由
一、按抗告法院認抗告為不合法或無理由者，應為駁回抗告之裁
    定。
二、本件原裁定以：抗告人及許壽居等共12人前因不服本院97年
    度裁字第4176號裁定，向原審法院聲請再審。其聲請狀列抗
    告人為其餘11人之訴訟代理人，不合民國96年8月15日修正
    施行之行政訴訟法第49條第2項所定法定資格，所為委任不
    生訴訟法上效力，故原審法院97年10月15日97年度再字第19
    5號之移送裁定（下稱原審移送裁定）不予列載訴訟代理人
    ，並非誤寫或有何顯然錯誤。抗告人主張為誤寫，並不可採
    等語，駁回抗告人更正之聲請。
三、抗告意旨略謂：抗告人與相對人間因都市計畫事件於91年5
    月17日起訴，即由抗告人兼共同訴訟代理人，依當時行政訴
    訟法第49條第2項第4款規定，非律師與當事人有親屬關係者
    ，亦得為訴訟代理人。而歷經高等行政法院及本院多次裁判
    ，均經審判長許可抗告人兼共同訴訟代理人，故關於抗告人
    兼共同訴訟代理人部分，應依91年5月17日起訴時委任之法
    律定之，不受嗣後法律變更之影響云云。而聲明求為廢棄原
    裁定。
四、本院按：依行政訴訟法第218條準用民事訴訟法第232條第1
    項規定，裁定須有誤寫、誤算或其他類此之顯然錯誤，行政
    法院始得以裁定更正之。又觀行政訴訟法第51條第1項：「
    訴訟代理人就其受委任之事件，有為一切訴訟行為之權。但
    捨棄、認諾、撤回、和解、提起反訴、上訴或再審之訴及選
    任代理人，非受特別委任不得為之。」之規定，可知未受特
    別委任之訴訟代理人，無捨棄、認諾、撤回、和解、提起反
    訴、上訴或再審之訴及選任代理人之權。而受特別委任之訴
    訟代理人，就上訴或再審部分，亦僅是得為當事人提起上訴
    或再審之訴（聲請再審），並非原委任訴訟代理人之效力及
    於上訴或再審程序。故而，當事人委任訴訟代理人代理訴訟
    ，其代理關係之存續，以一審為限。亦即訴訟代理人之代理
    權因各該審級訴訟程序之終結而消滅。經查，本件抗告人及
    許壽居等共12人係因不服本院97年度裁字第4176號裁定，於
    97年10月3日向原審法院聲請再審，雖其附具委任狀列抗告
    人為其餘11人之訴訟代理人，惟經原審移送裁定認與96年8
    月15日修正施行之行政訴訟法第49條第2項關於訴訟代理人
    資格之規定不合，所為委任不生訴訟法上效力，乃於該移送
    裁定不予列載訴訟代理人，而此記載並無誤寫或顯然錯誤等
    情，已經原裁定記載甚明，並有抗告人及許壽居等共12人之
    行政訴訟再審狀暨原審移送裁定附原審卷可按。足知，原審
    移送裁定未列抗告人及許壽居等共12人於97年10月3日再審
    狀所載共同訴訟代理人即抗告人為「共同訴訟代理人」，乃
    其本於職權認定事實及適用法律之結果而為，並無與法院本
    來意思不符之誤寫、誤算或其他類此之顯然錯誤情事。況依
    上開所述，當事人委任訴訟代理人代理訴訟，訴訟代理人之
    代理權因各該審級訴訟程序之終結而消滅。故抗告人及許壽
    居等共12人於97年10月3日向原審法院聲請再審事件，若欲
    委任訴訟代理人，縱該訴訟代理人與先前訴訟程序曾委任者
    同一，亦應再為委任行為，並適用委任時之相關法律規定，
    而非適用先前另案起訴時之法律規定。是原裁定駁回抗告人
    更正之聲請，核無不合。抗告意旨求予廢棄，為無理由，應
    予駁回。
五、據上論結，本件抗告為無理由。依行政訴訟法第104條、民
    事訴訟法第95條、第78條，裁定如主文。
中    華    民    國    98    年    9     月    10    日
                    最高行政法院第一庭
                        審判長法官  鄭  淑  貞
                              法官  黃  淑  玲
                              法官  林  文  舟
                              法官  楊  惠  欽
                              法官  胡  方  新
以  上  正  本  證  明  與  原  本  無  異
中    華    民    國    98    年    9     月    11    日
                              書記官  張  雅  琴


司法院資訊處製作；財團法人民間司法改革基金會備份。
